【裁判字號】    85,台上,5765
【裁判日期】    851205
【裁判案由】    偽造文書
【裁判全文】
最高法院刑事判決                              八十五年度台上字第五七六五號
    上訴人  甲○○
右上訴人因偽造文書案件，不服台灣高等法院中華民國八十四年十二月二十八日第二
審更審判決（八十三年度上更(一)字第一○三九號，起訴案號：台灣基隆地方法院檢察
署八十二年度偵字第二十五號），提起上訴，本院判決如左：
    主  文
原判決撤銷，發回台灣高等法院。
    理  由
本件原判決認定上訴人甲○○係羲澍實業股份有限公司（下稱羲澍公司）負責人，為
參加基隆港務局購買三噸堆高機之投標，明知其公司未具資格，且英國「DORMAN DIE
SELS」公司(下稱多蒙公司）及其新加坡分公司均無製造堆高機，竟與新加坡之「INT
ERPRETIVE TRADING 」公司（下稱Ｉ‧Ｐ公司）之不詳姓名成年男子共謀，由該男子
偽造多蒙分公司之進口授權書及該分公司總裁「ROGER DAVIES」（下簡稱戴維斯）之
簽名，交予上訴人持向該局參與投標並得標，足生損害於該局招標之正確及戴維斯之
權益等情。因而撤銷第一審不當之判決，仍處上訴人行使偽造私文書罪刑，固非無見
。
惟按在中華民國領域外犯罪，除屬於刑法第五條、第六條、第七條所列各罪外，並不
適用刑法處罰，刑法第二百十條之偽造私文書罪並非各該法條所列之罪，在國外犯之
自不得加以處罰。原判決事實認定該授權書係在新加坡偽造，理由內卻謂上訴人「所
犯偽造私文書部分，與新加坡之不詳姓名成年男子間，有犯意聯絡及行為分擔，為共
同正犯，惟偽造署押係偽造私文書之部分行為，且偽造私文書後，由被告單獨持以行
使，其偽造之低度行為被行使之高度行為所吸收，均不另論罪」，仍贅論偽造私文書
罪，適用法則顯有違誤。又審理事實之法院對於案內一切重要證據，均應詳查審認，
期能發現真實；有罪之判決書，對於有利被告之證據不採者，亦應說明其理由。上訴
人在原審辯稱，確向多蒙分公司執行董事（即負責人）戴維斯洽購堆高機，戴氏以其
經營之Ｉ‧Ｐ公司辦理此交易，得標後並向多蒙公司進口該堆高機之零件，交予基隆
港務局使用，均符規格等情，提出多蒙公司、ＩＰ公司之登記資料影本、多蒙公司託
運堆高機至羲澍公司之提單、堆高機零件裝船提單、款單等影本（原審卷第三十頁
以下），多蒙公司員工藍開業在原審亦證稱在新加坡裝配系爭堆高機，戴維斯有簽發
該授權書，係戴氏自己與羲澍公司交易，授權書係多蒙分公司所寄，ＩＰ公司係戴維
斯個人經營之公司各等語（同上卷第二八○頁以下），如果無訛，則多蒙分公司負責
人戴維斯確與上訴人洽及該堆高機之買賣，並以該公司之機體裝配美國引擎出售，縱
係戴氏個人越權行為，上訴人得否知悉，該授權書之戴氏簽名可能真正，凡此均攸關
本件犯罪是否成立，原審未詳查審認（如直接將授權書囑託有關機關交戴維斯本人確
認，是否其簽名），率予判決，證據之調查尚有未盡，又對有利上訴人之藍開業證詞
，摒棄不採，並未說明其理由，亦難謂無判決不備理由之違法。以上或為上訴意旨所
指摘，或為本院得依職權調查之事項，應認仍有發回更審之原因。
據上論結，應依刑事訴訟法第三百九十七條、第四百零一條，判決如主文。
中      華      民      國    八十五    年     十二     月      五      日
                              最高法院刑事第十庭
                                  審判長法官  謝  家  鶴
                                        法官  羅  一  宇
                                        法官  吳  昭  瑩
                                        法官  花  滿  堂
                                        法官  陳  世  淙
      右正本證明與原本無異
                                              書  記  官
中      華      民      國    八十五    年     十二     月     十二     日


司法院資訊處製作；財團法人民間司法改革基金會備份。
